【裁判字號】    99,再簡抗,2
【裁判日期】    990909
【裁判案由】    再審之訴
【裁判全文】
臺灣板橋地方法院民事裁定             99年度再簡抗字第2號
抗  告  人  乙○○
相  對  人  華南產物保險股份有限公司
法定代理人  甲○○
上列當事人間再審之訴事件，抗告人對於民國99年6 月18日本院
板橋簡易庭98年度板再簡字第2 號裁定提起抗告，本院裁定如下
：
    主  文
抗告駁回。
抗告費用新臺幣壹仟元由抗告人負擔。
    理  由
一、按債務人對於支付命令之全部或一部，得於送達後20日之不
    變期間內，不附理由向發命令之法院提出異議；債務人對於
    支付命令未於法定期間合法提出異議者，支付命令與確定判
    決有同一之效力。前項支付命令有第496 條第1 項之情形者
    ，得提起再審之訴，並以原支付命令之聲請，視為起訴，民
    事訴訟法第516 條第1 項、第521 條分別定有明文。次按再
    審之訴，應於30日之不變期間內提起，此期間自支付命令確
    定時起算；再審之訴不合法者，法院應以裁定駁回之，民事
    訴訟法第500 條第1 項、第2 項、第502 條第1 項規定甚明
    。
二、抗告意旨略以：就本件車禍之發生未經鑑定，且相對人並未
    提出修車明細，亦未經協商過程，抗告人確實未收到郵局寄
    存送達之通知，因而無法在期限內提起異議，抗告人自得依
    法提起再審之訴，爰請求廢棄原裁定等語。
三、經查：
  (一)按送達不能依民事訴訟法第136 條、第137 條規定為之者，
    得將文書寄存送達地之自治或警察機關，並作送達通知書兩
    份，一份黏貼於應受送達人住居所、事務所、營業所或其就
    業處所門首，另一份置於該送達處所信箱或其他適當位置，
    以為送達。寄存送達，自寄存之日起，經10日發生效力。寄
    存之文書自寄存之日起，寄存機關應保存2 個月，民事訴訟
    法第138 條定有明文。經查，抗告人之住所係設在臺北縣板
    橋市○○路278 巷24之1 號，業據抗告人自承在案，且有戶
    籍謄本可佐（見支付命令卷第17頁）。又系爭支付命令業經
    本院書記官交由郵務機關以郵務人員為送達人，送達至抗告
    人前開住所，因未獲會晤抗告人，亦無受領文書之同居人或
    受僱人，而於98年11月26日將上開文書寄存於送達地之警察
    機關即臺北縣政府警察局板橋分局後埔局派出所，並作送達
    通知書2 份，1 份黏貼於抗告人前開住所之門首，另1 份置
    於該送達處所信箱或其他適當位置，以為送達，有送達證書
    在卷可稽，並據中華郵政股份有限公司板橋郵局函覆本院，
    略謂：「旨揭郵件（即系爭支付命令送達證書），經按址投
    遞2 次未獲會晤應受送達人，按章於98年11月26日寄存板橋
    分局派出所，並作送達通知書2 份，1 份黏貼於應受送達人
    住居所門首，1 份置於該受送達處所信箱，以為送達。」等
    語明確（見原審卷第28-29 頁），堪認系爭支付命令之送達
    ，已合於民事訴訟法第138 條規定。至於應受送達人究於何
    時前往領取應受送達之文書，或並未前往領取，於送達之效
    力均無影響，上訴人雖泛稱「根本未於上開送達處所門首見
    黏貼於上之記明寄存文書所在處之送達通知書，亦未前往領
    取支付命令」云云，惟依前開說明支付命令已合法送達，該
    支付命令即自寄存之日起，經10日即98年12月6 日已生效力
    ，不因上訴人是否前往領取該支付命令而影響其送達之效力
    。
  (二)復按支付命令之聲請，除應表明當事人及法院外，祇須表明
    請求之標的並其數量及請求之原因事實，以及應發支付命令
    之陳述，此觀民事訴訟法第511 條之規定自明。亦即支付命
    令僅係就債權人請求之事項及所提出之書證為形式上之審查
    ，與判決之行言詞辯論程序須為實質上審查有別。本件債權
    人即相對人於原督促程序聲請核發支付命令，就其所主張之
    事實本毋庸舉證，亦毋須經由言詞辯論，法院自得逕依形式
    審查而予以核發支付命令，抗告人主張系爭支付命令未經開
    庭審理即告確定，與法不合云云，核屬無據，要非可採。
  (三)系爭支付命令已於98年11月26日寄存送達予抗告人，經10日
    即98年12月6 日發生效力，而抗告人未於送達後20日內提出
    異議，該支付命令已告確定等情，業經本院依職權調閱該支
    付命令卷宗查明。抗告人遲至99年4 月23日始對上開確定支
    付命令提起再審之訴，有其書狀上本院收狀戳可稽，顯已逾
    30日之不變期間，自非適法。綜上，原審以抗告人提起再審
    之訴逾期為由，裁定駁回再審之訴，於法並無違誤。抗告人
    指摘原裁定不當，求予廢棄，為無理由，應予駁回。
四、據上論結，本件抗告為無理由。依民事訴訟法第436 條之1
    第3 項、第495 條之1 第1 項、第449 條第1 項、第95條、
    第78條，裁定如主文。
中    華    民    國    99    年    9     月    9     日
                  民事第二庭  審判長法  官  陳麗玲
                                    法  官  張筱琪
                                    法  官  連育群
以上正本係照原本作成
本件不得再抗告
中    華    民    國    99    年    9     月    9     日
                                    書記官  溫婷雅

司法院資訊處製作；財團法人民間司法改革基金會備份。
